臺灣高等法院高雄分院民事裁定
110年度抗字第350號
抗  告  人  張晋嘉  
            張晋豪  

            許展雄  
相  對  人  合作金庫商業銀行股份有限公司

法定代理人  雷仲達  
上列當事人間清償債務強制執行聲明異議事件，抗告人對於中華
民國110年10月4日臺灣屏東地方法院110年度執事聲字第26號裁
定提起抗告，本院裁定如下：
    主  文
抗告駁回。
抗告程序費用由抗告人負擔。
    理  由
一、抗告意旨略以：緣屏東縣○○鄉○○段000地號土地(下稱系爭土
    地)為抗告人所共有，並坐落在執行標的物之同段22-1、22-
    3、24、24-2、27-13 、44、45、46、47、47-1、88、90-1
    地號土地（下稱系爭22-1等地號土地）中間，系爭土地其上
    並有抗告人張晋嘉所有同為執行標的之同段暫編113 建號建
    物(下稱系爭建物)，執行法院自應依強制執行法第75條第3 
    項及辦理強制執行事件應行注意事項第40點第7 款規定，將
    系爭建物坐落之基地即系爭土地併付拍賣，俾便將來拍定人
    得合併使用上述執行標的物，以提高執行標的物之全體價值
    。詎執行法司法事務官未予詳查，以拍賣無實益為由，拒絕
    將系爭土地併付拍賣，原審法院亦駁回抗告人之異議。為此
    爰提起本件抗告，求予廢棄等語（原裁定駁回抗告人其餘異
    議部份，未據抗告人聲明不服，爰不贅述）。
二、按當事人或利害關係人，對於執行法院強制執行之命令，或
    對於執行法官、書記官、執達員實施強制執行之方法，強制
    執行時應遵守之程序，或其他侵害利益之情事，得於強制執
    行程序終結前，為聲請或聲明異議，強制執行法第12條前段
    固定有明文，惟撤銷或更正強制執行之處分或程序，在強制
    執行程序終結前始得為之。故聲明異議雖在強制執行程序終
    結前，而執行法院或抗告法院為裁判時，強制執行程序已終
    結者，縱為撤銷或更正原處分或程序之裁定，亦屬無從執行
    ，執行法院或抗告法院自可以此為理由，予以駁回（司法院
    院字第2776號解釋參照）。
三、查抗告人雖執上述事由提起本件聲明異議，惟本件強制執行
    程序，業因進行特別變賣程序後之減價仍無人應買，且執行
    債權人亦未承受，於民國110年12月21日視為撤回執行而告
    終結，此經本院核閱執行法院109年度司執字第35851號執行
    卷（下稱系爭執行卷）無訛，並有報結清單附於系爭執卷可
    稽，依上述規定及說明，本件縱為撤銷或更正原處分或程序
    之裁定，亦屬無從執行，自應駁回抗告人之抗告。
四、末按，建築物及其基地同屬於債務人所有者，得併予查封、
    拍賣，強制執行法第75條第3項明有明文。建築物及其基地
    同屬債務人所有者，宜將建築物及其基地併予查封、拍賣，
    辦理強制執行事件應行注意事項第40點第7款亦規定明確。
    蓋此情形時倘僅就建築物拍賣，因建築物坐落之基地未在拍
    賣範圍，除造成應買意願低落外，拍定後建築物之拍定人對
    建築物坐落之基地，依民法第838條之第1項規定，視為有法
    定地上權，將來基地換價時，依常情將因其上有負擔而減損
    交易價值，對債務人及抵押權人同屬不利。故有無強制執行
    法第80條之1無益執行規定之適用，宜從法條之立法目的予
    以探究。無益執行禁止之目的，在避免執行普通債權人之債
    權無從受償，造成程序浪費及損害優先債權。倘普通債權人
    能因合併拍賣受有最大之清償可能，抵押權人亦能受償，自
    無程序浪費之情形發生（臺灣高等法院暨所屬法院105年法
    律座談會民執類提案第12號法律問題研討結論參照）。本件
    抗告人張晋嘉所有系爭建物為執行標的之一，其中部分坐落
    系爭土地，系爭土地則為抗告人所共有，並坐落在其餘執行
    標的之系爭22-1等地號土地中間等節，除經本院核閱系爭執
    行卷附之地籍圖謄本無訛外，並有執行法院歷次拍賣公告在
    卷可稽，故就系爭土地部分，即與上述強制執行法第75條第
    3項得併予查封、拍賣之規定相符。至系爭土地依土地登記
    謄本所載，固由抗告人張晋嘉、張晋豪以其二人之應有部分
    ，設定普通抵押權603萬元予第三人張宏全，系爭土地經原
    審民事執行處囑託鑑價結果，其價值則僅達329,230元，不
    足清償上述普通抵押權，有系爭土地登記謄本及鑑估報告附
    於系爭執行卷可佐。惟系爭土地既坐落在系爭22-1等地號土
    地中間，系爭土地倘合併於系爭22-1等地號土地一併查封、
    拍賣，除可讓拍定人合併使用全部土地外，亦不致因僅拍賣
    系爭建物生法定地上權之問題。本件相對人即系爭土地之普
    通債權人，亦能因合併查封、拍賣受有最大之清償可能，依
    上述說明，自無程序浪費違反強制執行法第80條之1規定之
    虞。故本件債權人倘再一次聲請強制執行，執行法院應依上
    述規定及說明，為妥適之處分，併予敘明。
五、據上論結，本件抗告為無理由，爰裁定如主文。
中　　華　　民　　國　　111 　年　　1 　　月　　24　　日
                          民事第一庭   
                                  審判長法官  謝靜雯
                                  法      官  洪能超
                                  法      官  劉傑民
以上正本證明與原本無異。
本件不得再抗告。
中　　華　　民　　國　　111 　年　　1 　　月　　24　　日
                                      書記官  林家煜